最高法院民事判決　　　　　　　　　　　　　　　八十七年度台上字第一六七○號
　　上　訴　人　郭陳麗惠
　　　　　　　　郭 舒 民
　　被 上訴 人　日日春證券股份有限公司
　　法定代理人　范 信 雄
　　被 上訴 人　羅 松 芬
　　　　　　　　程 憶 蘭
右當事人間請求損害賠償事件，上訴人對於中華民國八十七年三月十日台灣高等法院
再審判決（八十七年度再字第三號），提起上訴，本院判決如左：
    主  文
上訴駁回。
第三審訴訟費用由上訴人負擔。
    理  由
本件上訴人以前訴訟程序之原法院八十五年度上字第九二二號確定判決（下稱確定判
決）有民事訴訟法第四百九十六條第一項第一、二款之情形，對之提起再審之訴，主
張：被上訴人日日春證券股份有限公司（下稱日日春公司）及受其僱用之被上訴人羅
松芬、程憶蘭等人之侵權行為責任，依民法第一百八十八條規定，各有其獨立要件。
於第一審判決後，該二人既未上訴，日日春公司獨立上訴所提出「損害賠償應以回復
原狀為原則」之主張，又係基於其個人之抗辯，可見本件之訴訟標的於被上訴人三人
間並無必須合一確定之必要。該日日春公司之上訴效力，自不及於未上訴之羅、程二
人。乃確定判決竟認為日日春公司之上訴效力應及於羅、程二人，逕將之視同上訴人
，而為不利於伊之判決，即屬違背處分權主義。其適用民事訴訟法第五十六條第一項
第一款規定為顯有錯誤。況系爭股票業經羅、程二人盜賣，已屬無從回復原狀。該二
人將盜賣系爭股票所得之金錢予以侵占後，倘欲回復原狀，其應回復之對象及損害賠
償之內容，亦應為金錢，非股票。參以該二人嗣曾立具切結書允諾賠償伊新台幣（下
同）四百萬元並已償還其中之一部分，益見伊得逕行請求相對人給付金錢，而無再請
求回復系爭股票原狀之必要。確定判決認為日日春公司主張之回復原狀，非屬基於個
人關係之抗辯，任依民法第二百七十五條、民事訴訟法第五十六條第一項第一款規定
處理，其適用法規非但顯有錯誤。且既認定羅、程二人有同時侵占股票、股款之行為
，又概括駁回伊之全部金錢請求，其判決主文與理由亦屬顯有矛盾等情，爰求為廢
棄確定判決並駁回被上訴人對前訴訟程序之第一審判決所為上訴之判決。
原審以：上訴人於前訴訟程序既以被上訴人羅松芬、程憶蘭二人係被上訴人日日春公
司之營業員，利用職務之便盜賣上訴人之股票，而依民法第一百八十八條規定，請求
被上訴人連帶給付（賠償）金錢，則依最高法院三十三年上字第四八一○號判例意旨
，被上訴人中如有提出非基於個人關係之抗辯者，對於被上訴人各人即屬必須合一確
定。是確定判決認定被上訴人日日春公司於上訴第二審後所提出損害賠償應以回復原
狀為原則之抗辯，顯非基於其個人關係之事由，且屬有利於共同訴訟人全體之訴訟行
為，其上訴之效力自及於未提起上訴之羅、程等二人。而依民法第二百七十五條、民
事訴訟法第五十六條第一項第一款規定，將羅、程二人視同上訴人所為之判決，應無
適用法規顯有錯誤之情形。上訴人稱確定判決違背處分權主義，適用法規顯有錯誤云
云，為無可取。其次，上訴人於前訴訟程序中主張該羅、程等二人所侵占者為上訴人
買進之上市公司股票，足見渠二人侵占之客體係股票非金錢。確定判決遂以羅、程二
人所侵占之上市公司股票，性質上屬於種類之債。於公開市場即可購得，尚不生給付
不能問題。因依民法第二百十三條、第二百十五條規定，認為被上訴人所應賠償上訴
人者係股票，駁回上訴人對之所為金錢賠償之請求。經核於法亦無違背。上訴人指摘
確定判決所持之法律見解及其適用之法規均有錯誤，自屬顯無理由。至確定判決認定
就被上訴人所應賠償之股票，上訴人逕行請求其為金錢之給付，於法不合，而為上訴
人敗訴之判決，更無判決理由與主文矛盾之可言。為原審心證之所由得並明被上訴
人羅松芬、程憶蘭二人侵占股票後所立之切結書，不能充為雙方對損害賠償之方法已
另為以金錢賠償代回復原狀之約定。乃認上訴人據民事訴訟法第四百九十六條第一項
第一、二款規定，對確定判決所提起之再審之訴，為顯無理由，適用同法第五百零二
條第二項規定，不經言詞辯論逕以判決駁回其再審之訴。於法洵無違誤。上訴論旨猶
以：被上訴人所侵占者包括現金，並於事後承諾願為金錢之賠償。上訴人所為之請求
即屬有理等詞，指摘原審適用法律之職權行使及其所持之法律見解為不當，求予廢棄
原判決，非有理由。
據上論結，本件上訴為無理由，依民事訴訟法第四百八十一條、第四百四十九條第一
項、第七十八條，判決如主文。
中      華      民      國    八十七    年      七      月    二十三    日
                              最高法院民事第七庭
                                  審判長法官  蘇  茂  秋
                                        法官  蘇  達  志
                                        法官  顏  南  全
                                        法官  葉  賽  鶯
                                        法官  李  慧  兒
      右正本證明與原本無異
                                              書  記  官
中      華      民      國    八十七    年      八      月      四      日
